【裁判字號】    99,訴,692
【裁判日期】    990630
【裁判案由】    違反商業會計法等
【裁判全文】
臺灣臺中地方法院刑事判決               99年度訴字第692號
公  訴  人  臺灣臺中地方法院檢察署檢察官
被      告  乙○○
上列被告因違反稅捐稽徵法等案件，檢察官提起公訴（99年度偵
字第1751號）後，聲請改依協商程序而為判決，本院合議庭裁定
由受命法官獨任進行認罪協商程序，判決如下：
    主          文
乙○○犯如附表所示之罪，均累犯，各處如附表「宣告刑」欄所
示之刑。應執行有期徒刑陸月，如易科罰金，以新臺幣壹仟元折
算壹日。
    事實及理由
一、事實：乙○○前因詐欺案件，經臺灣高等法院臺中分院於民
    國八十三年二月二十三日，以八十三年度上易字第六四號判
    處應執行有期徒刑二年，甫於九十二年十二月十二日執行完
    畢。其係址設臺中縣東勢鎮○○路二五八號之「尚豪品事業
    有限公司」（以下簡稱尚豪品公司，該公司更名前為宏富門
    實業有限公司）之負責人，其係商業會計法第七十一條第一
    款之商業負責人。竟基於明知不實之事項而填製會計憑證及
    幫助他人逃漏稅捐之犯意，分別自附表所示之時間起，在不
    詳地點，明知尚豪品公司並無實際向如附表所示公司銷貨（
    起訴書誤載為進貨）之事實，竟指示不知情之會計人員，簽
    發附表所示金額之統一發票予附表所示公司，充當附表所示
    公司之進項憑證，並在同一時期，指示不知情之會計人員分
    別在尚豪品之公司，填製上揭不實銷售金額於尚豪品公司之
    會計帳冊，製作不實會計憑證，並將上揭不實發票，交予附
    表所示公司營業人，持向財政部臺灣省中區國稅局（以下簡
    稱財政部中區國稅局）申報進項扣抵營業稅。以上揭方式幫
    助他人逃漏營業稅六萬四千三百四十五元，足以生損害於稅
    捐稽徵機關課稅之公平及正確性。
二、證據：
    (一)、被告乙○○之自白。
    (二)、如附表所示之統一發票影本五紙。
三、本件經檢察官與被告於審判外達成協商之合意且被告已認罪
    ，其合意內容為：被告所犯二次商業會計法第七十一條第一
    款（檢察官認罪協商聲請書誤載為七十一條第一項）之罪，
    各受有期徒刑三月之宣告，另被告所犯商業會計法第七十一
    條第一款有關翔禎企業公司部分處有期徒刑三月，減為有期
    徒刑一月又十五日，均如易科罰金以新臺幣壹仟元折算壹日
    、所犯二次稅捐稽徵法第四十三條第一項之罪，各受有期徒
    刑三月之宣告，另被告所犯稅捐稽徵法第四十三條第一項有
    關翔禎企業公司部分處有期徒刑三月，減為有期徒刑一月又
    十五日，均如易科罰金以新臺幣壹仟元折算壹日，定應執行
    刑為有期徒刑六月，如易科罰金，以新臺幣壹仟元折算壹日
    ，並應於判決前公益捐款新臺幣貳拾萬元予臺中縣政府（已
    於九十九年六月二日繳納完畢）。經查，上開協商合意並無
    刑事訴訟法第四百五十五條之四第一項所列情形之一，檢察
    官聲請改依協商程序而為判決，本院爰不經言詞辯論，於協
    商合意範圍內為協商判決，合予敘明。
四、應適用之法條：刑事訴訟法第四百五十五條之四第二項、第
    四百五十五條之八、第四百五十四條第一項，商業會計法第
    七十一條第一款，稅捐稽徵法第四十三條第一項，刑法第十
    一條前段、第四十七條第一項、第四十一條第一項前段、第
    五十一條第五款，中華民國九十六年罪犯減刑條例第二條第
    一項第三款、第七條、第九條、第十一條第一項，判決如主
    文。
五、附記事項：
（一）被告行為後，刑法第四十一條於九十八年一月二十一日修
      正，並自九十八年九月一日施行，修正後該條第二項規定
      ：「依前項規定得易科罰金而未聲請易科罰金者，得以提
      供社會勞動六小時折算一日，易服社會勞動」。而刑法施
      行法第三條之二規定：「刑法第四十一條及第四十二條之
      一之規定，於中華民國九十八年九月一日刑法修正施行前
      已裁判確定之處罰，未執行或執行未完畢者，亦適用之」
      ，其立法理由謂：「依刑法第四十一條規定聲請易服社會
      勞動者，因條文已明定以社會勞動六小時折算徒刑或拘役
      一日，與易科罰金應於裁判主文諭知折算標準之情形不同
      ，無須於裁判主文諭知…至於可否易服社會勞動，與可否
      易科罰金相同，皆屬於執行事項，非裁判量刑事項，故九
      十八年九月一日刑法修正施行前已裁判確定之處罰，未執
      行或執行未完畢者，無庸再向法院聲請裁定諭知折算標準
      」。準此，本件有修正後刑法第四十一條之適用，被告若
      未聲請易科罰金，得以提供社會勞動六小時折算一日，易
      服社會勞動，惟無須於本判決主文諭知。
（二）又刑法第四十一條復於九十八年十二月三十日修正公布並
      施行。修正後刑法第四十一條第一項為求用語統一，爰將
      原「受六個月以下有期徒刑」修正為「受六月以下有期徒
      刑」，核僅屬文字之修正，而無新舊法比較之問題。另修
      正刑法第四十一條第一項但書雖將「確因不執行所宣告之
      刑」，難收矯正之效或難以維持法秩序者，不在此限，修
      正為「但易科罰金」，難收矯正之效或難以維持法秩序者
      ，不在此限；另將刑法第四十一條第四項：前二項之規定
      ，因身心健康之關係，執行顯有困難者，或「確因不執行
      所宣告之刑」，難收矯正之效或難以維持法秩序者，不適
      用之，修正為：前二項之規定，因身心健康之關係，執行
      顯有困難者，或「易服社會勞動」，難收矯正之效或難以
      維持法秩序者，不適用之，依其立法理由所載：確因不執
      行所宣告之刑，難收矯正之效或難以維持法秩序者，同為
      不得易科罰金與不得易服社會勞動之事由，造成因該事由
      而不得易科罰金者，亦應不得易服社會勞動。惟不適於易
      科罰金者，未必不適於易服社會勞動。爰將現行第一項及
      第四項「確因不執行所宣告之刑」之規定，分別修正為「
      易科罰金」及「易服社會勞動」觀之，應係將「確因不執
      行所宣告之刑」明文化，分別係指「易科罰金」（第一項
      ）及「易服社會勞動」（第四項），是被告得易科罰金之
      條件及折算標準均不生法律變更情事，亦無新舊法比較問
      題，併此敘明。
六、本判決除有刑事訴訟法第四百五十五條之四第一項第一款、
    第二款、第四款、第六款、第七款所定情形之一，或違反同
    條第二項規定者外，不得上訴。
七、如不服本件判決，得自收受判決送達之日起十日內，向本院
    提出上訴書狀，上訴於第二審法院。
本案經檢察官甲○○到庭執行職務。
中    華    民    國    99    年    6     月    30    日
                  刑事第五庭  法  官  林慶郎
上正本證明與原本無異。
如不服本判決應於收受送達後10日內向本院提出上訴書狀，並應
敘述具體理由；其未敘述上訴理由者，應於上訴期間屆滿後20日
內向本院補提理由書（均須按他造當事人之人數附繕本）「切勿
逕送上級法院」。
                              書記官  黃士益
中    華    民    國    99    年    6     月    30    日
附錄論罪科刑法條
商業會計法第71條
商業負責人、主辦及經辦會計人員或依法受託代他人處理會計事
務之人員有下列情事之一者，處5年以下有期徒刑、拘役或科或
併科新臺幣60萬元以下罰金：
一、以明知為不實之事項，而填製會計憑證或記入帳冊。
二、故意使應保存之會計憑證、會計帳簿報表滅失毀損。
三、偽造或變造會計憑證、會計帳簿報表內容或毀損其頁數。
四、故意遺漏會計事項不為記錄，致使財務報表發生不實之結果
    。
五、其他利用不正當方法，致使會計事項或財務報表發生不實之
    結果。
稅捐稽徵法第43條
教唆或幫助犯第41條或第42條之罪者，處3年以下有期徒刑、拘
役或科新台幣6萬元以下罰金。
稅務人員、執行業務之律師、會計師或其他合法代理人犯前項之
罪者，加重其刑至二分之一。
稅務稽徵人員違反第33條規定者，除觸犯刑法者移送法辦外，處
1萬元以上5萬元以下罰鍰。
附表：
┌──┬──────┬───────┬──────┬───────┬────────┬─────────┐
│編號│公司名稱    │簽發不實之統一│統一發票號碼│發票金額      │所犯法條及罪名  │宣告刑            │
│    │            │發票日期      │            │(含稅、新臺幣)│                │                  │
├──┼──────┼───────┼──────┼───────┼────────┼─────────┤
│一、│翔禎企業有限│96年3月10日 │SU00000000號│29萬4000元    │商業會計法第七│處有期徒刑參月，如│
│    │公司（起訴書├───────┼──────┼───────┤  十一條第一款商│易科罰金，以新臺幣│
│    │附表誤載為翔│96年3月20日 │SU00000000號│8萬9460元     │  業負責人以明知│壹仟元折算壹日。減│
│    │禎企頁限公司├───────┼──────┼───────┤  為不實之事項，│為有期徒刑壹月又拾│
│    │）          │96年4月10日 │SU00000000號│8萬9460元     │  而填製會計憑證│伍日，如易科罰金，│
│    │            │              │            │              │                │以新臺幣壹仟元折算│
│    │            │              │            │              │                │壹日              │
│    │            │              │            │              ├────────┼─────────┤
│    │            │              │            │              │稅捐稽徵法第四│處有期徒刑參月，如│
│    │            │              │            │              │  十三條第一項幫│易科罰金，以新臺幣│
│    │            │              │            │              │  助他人以不正當│壹仟元折算壹日。減│
│    │            │              │            │              │  方法逃漏稅捐  │為有期徒刑壹月又拾│
│    │            │              │            │              │                │伍日，如易科罰金，│
│    │            │              │            │              │                │以新臺幣壹仟元折算│
│    │            │              │            │              │                │壹日              │
├──┼──────┼───────┼──────┼───────┼────────┼─────────┤
│二、│諭錩企業有限│96年5月10日 │TU00000000號│84萬525元     │商業會計法第七│處有期徒刑參月，如│
│    │公司        │              │            │              │  十一條第一款商│易科罰金，以新臺幣│
│    │            │              │            │              │  業負責人以明知│壹仟元折算壹日。  │
│    │            │              │            │              │  為不實之事項，│                  │
│    │            │              │            │              │  而填製會計憑證│                  │
│    │            │              │            │              ├────────┼─────────┤
│    │            │              │            │              │稅捐稽徵法第四│處有期徒刑參月，如│
│    │            │              │            │              │  十三條第一項幫│易科罰金，以新臺幣│
│    │            │              │            │              │  助他人以不正當│壹仟元折算壹日。  │
│    │            │              │            │              │  方法逃漏稅捐  │                  │
├──┼──────┼───────┼──────┼───────┼────────┼─────────┤
│三、│憶發企業有限│97年7月1日  │AU00000000號│3萬7800元     │商業會計法第七│處有期徒刑參月，如│
│    │公司        │              │            │              │  十一條第一款商│易科罰金，以新臺幣│
│    │            │              │            │              │  業負責人以明知│壹仟元折算壹日。  │
│    │            │              │            │              │  為不實之事項，│                  │
│    │            │              │            │              │  而填製會計憑證│                  │
│    │            │              │            │              ├────────┼─────────┤
│    │            │              │            │              │稅捐稽徵法第四│處有期徒刑參月，如│
│    │            │              │            │              │  十三條第一項幫│易科罰金，以新臺幣│
│    │            │              │            │              │  助他人以不正當│壹仟元折算壹日。  │
│    │            │              │            │              │  方法逃漏稅捐  │                  │
└──┴──────┴───────┴──────┴───────┴────────┴─────────┘

司法院資訊處製作；財團法人民間司法改革基金會備份。
